臺灣基隆地方法院民事判決　　　　　　　94年度簡上字第34號
上　訴　人　己○○○
　　　　　　乙○○
　　　　　　甲○○
　　　　　　戊○○
　　　　　　丁○○
共　　　同
訴訟代理人　林達傑律師
被上訴人　　丙○○
當事人間請求損害賠償事件，上訴人對於民國94年6月30日本院
基隆簡易庭94年度基簡字第295號第一審判決提起上訴，本院第
二審合議庭於94年11月14日言詞辯論終結，判決如下：
    主  文
上訴駁回。
第二審訴訟費用由上訴人負擔。
    事實及理由
一、按訴之變更或追加，非經他造同意，不得為之。但該訴訟標
    的對於數人必須合一確定時，追加其原非當事人之人為當事
    人者，不在此限，民事訴訟法第466條第1項、第255條第1項
    第5款分別定有明文。查上訴人己○○○、乙○○、甲○○
    三人於原審訴請被上訴人損害賠償，係依據訴外人陳文章、
    陳文彬、鄭正雄三人於民國80年6月8日，與被上訴人所簽訂
    之合建契約書。惟訴外人陳文章已於83年2月6日死亡，其繼
    承人除有配偶己○○○及乙○○、甲○○二子外，另有戊○○及丁○○二女，亦為其法定繼承人，訴外人陳文章依據前
    開契約之權利義務，即應依照民法第1151條規定，由全體被
    繼承人公同共有，從而追加上訴人戊○○及丁○○為當事人
    ，核予前揭規定相符，應予允許，先予敘明。
二、上訴人起訴主張：訴外人陳文章等人與被上訴人曾於80年6
    月8日簽訂合建契約，然因訴外人陳文章已於83年2月6日死
    亡，是以，訴外人陳文章依照系爭合建契約所應有之權利，
    依照民法第1148條規定，即應由其繼承人即上訴人等五人所
    承受。詎系爭房屋交屋後，上訴人等竟發現被繼承人陳文章
    分得之其中1樓建物即門牌號碼基隆市○○路14巷13號1樓，
    有「右側樓梯外牆破損」及「左側外牆未按圖施工」之現象
    ，上訴人等為究明其責任歸屬，遂委請台灣省建築師公會就
    前開現象進行鑑定，並經建築師公會針對系爭建物「右側樓
    梯外牆破損」部分，認定：「由於與鄰棟建築物緊鄰且部分
    結構體交錯，致使建築物伸縮縫間之排水滲入裂縫，造成內
    部混凝土保護層剝離及鋼筋腐蝕。顯見該外牆現有之破損現
    象，確係肇因於被上訴人之設計或施工不當，而可歸責於被
    上訴人無疑。查依照系爭合建契約約定，被上訴人既負有興
    建系爭建物後，使訴外人陳文章等三人分別取得其中第1、2
    樓及地下層建物（訴外人陳文章分得者為其中1樓建物），
    則依一般社會交易通念，被上訴人所交付之建物，除應符合
    契約當事人特別約定之條件外，至少應負有擔保所交付之建
    物得以依其用建築用途供訴外人陳文章使用收益之義務。則
    系爭建物一樓新建迄今不過數年，隨即發生前述損害，且經
    台灣省建築師公會鑑定，又已確認其成因確可歸責被上訴人
    之設計或施工不良，是以，應足認定被上訴人所施作及交付
    之系爭建物1樓，並不符合系爭合建契約之債之債務本旨。
    綜此，上訴人等自得依照民法第227條規定，援引民法第226
    條規定請求被上訴人賠償因給付不完全所受之損害。而上訴
    人等既因系爭建物之前述損害，無法依照一般使用目的使用
    系爭房屋，且其修復費用復經台灣省建築師公會鑑定為新臺
    幣（下同）107,800元，則上訴人等自得以前述修復費用作
    為被上訴人等所受損害，請求被上訴人賠償。故聲明：
    （一）原判決廢棄。（二）被上訴人應給付上訴人等
    107,800元，及自本件起訴狀繕本送達翌日起迄清償日止，
    按年息百分之五計算之利息。
三、被上訴人則以：系爭房屋已於83年7月8日完工，同年7月19
    日取得建築執照，隨即就交屋，上訴人已經居住於此10餘年
    ，保固期間早已超過，況其已有提供650,000元之保固金等
    語，資為抗辯。並為聲明；上訴駁回。
四、經查上訴人己○○○、乙○○、甲○○、戊○○及丁○○均
    為訴外人陳文章之法定繼承人，訴外人陳文章生前與被上訴
    人簽訂於80年6月8日簽訂合建契約，由被上訴人興建房屋，
    並於83年7月8日完工，同年月19日取得建築執照，隨即交屋
    ，陳文章分得基隆市○○路14巷13號1樓之房屋等情，有合
    建契約在卷足憑（參見原審卷第38至40頁），兩造對此亦不
    爭執，應堪信為真實。
五、按債務人負有依債務本旨為給付之義務，違背債務之本旨為
    給付，即屬不完全給付，就瑕疵之給付，債務人如主張其已
    為完全給付，雖應由其負證明之責，惟債權人如於受領給付
    後，以債務人給付不完全為由，請求債務人損害賠償，關於
    給付不完全之點，應轉由債權人負舉證責任（最高法院77年
    度台上字第1989號判決要旨可資參照）。上訴人主張系爭房
    屋交屋後，發現有「右側樓梯外牆破損」及「左側外牆未按
    圖施工」之現象，係可歸責被上訴人之設計或施工不良等情
    ，為被上訴人所否認，辯稱：房屋交屋十幾年了，早已超過
    房屋保固期限等語。經查上訴人於起訴前委請台灣省建築師
    公會就前開現象進行鑑定，並經建築師公會提出鑑定報告書
    附卷可稽，被上訴人對此亦不爭執，是本院即以該鑑定報告
    書作為認定本件施工責任歸屬之依據。有關上訴人主張右側
    樓梯外牆破損部分，經建築師公會派員實地勘查，發現系爭
    房屋地下一層及一層樓梯平台牆版與鄰棟建築物間之伸縮縫
    界面滲水情形嚴重造成該牆面之鋼筋鏽蝕膨脹產生混凝土保
    護層剝落，分析研判其原因，係由於系爭房屋與鄰棟建築物
    緊鄰且部分結構體交疊，致使建築物伸縮縫間之排水滲入裂
    縫，造成內部混凝土保護層剝離及鋼筋鏽蝕，惟該地下地下
    一層及一層樓梯平台牆面發現鄰棟建築物之外牆雨遮部分，
    應是當初施工時為不影響破壞鄰棟建築物之結構體而造成其
    分外牆雨遮交疊於系爭房屋建築物室內，該鑑定報告並未指
    出此部分有何設計不當之處，至於建築物破損、滲水等現況
    原因，是否為屋齡老舊或其他外力造成，則非屬本件報告之
    鑑定範圍，上訴人復無法提出其他證據證明係因被上訴人施
    工不良所致，則其請求系爭房屋1樓右側樓梯外牆破損之修
    復費用107,800元，及自本件起訴狀繕本送達翌日起迄清償
    日止，按年息百分之五計算之利息，並無理由。另上訴人主
    張系爭房屋左側外牆未按圖施工部分，雖經建築師公會派員
    勘驗認為標的物1樓左側外牆厚度原設計為12cm，現場測量
    結果研判該厚度約增大為25至30cm左右，導致C3柱及G6、G7
    樑被包含於該牆內，使得目視無法辨明是否有樑柱，且造成
    1 樓實際室內面積較原設計小，另1樓C3柱相較於2樓C3柱約
    往左偏移4cm左右，兩者間並未連接一致，故現有該外牆結
    構體尺寸與原設計圖有不盡相符之處，惟查上訴人並未主張
    該部分未按圖施工致生何種損害，其所請求之107,800元之
    修復費用，亦僅係右側樓梯外牆破損之費用，並不及於左側
    外牆未按圖施工部分，是上訴人此部分之請求，亦不足採。
六、綜上所述，本件上訴人主張系爭房屋1樓右側樓梯外牆破損
    及左側外牆未按圖施工之現象，係因被上訴人設計或施工不
    當為不足採，是上訴人基於繼承法律關係，及民法第227條
    規定，援引民法第226條規定請求被上訴人賠償因給付不完
    全所受之損害云云，自屬無據，不應准許。原審為上訴人敗
    訴之判決，理由雖有不同，結論並無二致。上訴意旨指摘原
    判決不當，求予廢棄改判，為無理由，應予駁回。
七、兩造其餘攻擊或防禦方法，與本件判決結果不生影響，不予
    一一論述，附此敘明。
八、據上論結，本件上訴為無理由，依民事訴訟法第436條之1第
    3 項、第449條第1項、第78條，判決如主文。
中　　華　　民　　國　　94　　年　　11　　月　　22　　日
                  民事庭審判長法  官  周玫芳
                              法  官  李木貴
                              法  官  林李達
以上正本係照原本作成。
本件判決不得上訴。
中　　華　　民　　國　　94　　年　　11　　月　　24　　日
                              書記官  黃錫煒
